【裁判字號】    97,交聲,3060
【裁判日期】    971104
【裁判案由】    聲明異議
【裁判全文】
臺灣臺中地方法院交通事件裁定        97年度交聲字第3060號
原處分機關  交通部公路總局臺中區監理所
受處分人    甲○○
上列受處分人因違反道路交通管理處罰條例案件，對於交通部公
路總局臺中區監理所民國97年10月15日所為之裁決（中監違字第
裁60─G8H116163號）聲明異議，本院裁定如下：
    主  文
原處分撤銷。
甲○○駕駛自用小客車行經有燈光號誌之交叉路口闖紅燈，處罰
鍰新臺幣貳仟柒佰元，並記違規點數參點。
    事實及理由
一、原處分機關裁決意旨略以：本案受處分人甲○○駕駛其所有
    車牌號碼QO－6200自用小客車，於民國九十七年六月二十一
    日下午七時五十一分許，在臺中市○○路、中工三路口處，
    因駕車行經有燈光號誌管制之交差路口處闖紅燈（有科學採
    證）違規，經逕行採證舉發，受處分人未於期限內到案接受
    裁決，本所遂於九十七年十月十五日號裁處罰鍰新臺幣（下
    同）三千六百元，於法並無不合。
二、本件異議人即受處分人甲○○異議意旨略以：因工作關係而
    晚歸常不在家，至到十月三日才知有一張違規罰單，但繳款
    日已過了，希望超過日期的罰金部分給予免除，爰此聲明異
    議云云。
三、按汽車駕駛人，駕駛行經有燈光號誌管制之交叉路口闖紅燈
    者，處新臺幣一千七百元以上五千四百元以下罰鍰，並記違
    規點數三點，道路交通管理處罰條例第五十三條第一項、第
    六十三條第一項第一款分別定有明文。另汽車違反道路交通
    管理事件，以科學儀器取得違規證據資料，足資認定其違規
    事實者，得逕行舉發之，應記明車輛牌照號碼、車型等可資
    辨明之資料，查明汽車所有人姓名或名稱、住址，並以該汽
    車所有人為被通知人製單舉發之，由舉發機關送達被通知人
    ；且逕行舉發違反道路交通管理事件，經汽車所有人依通知
    單之應到案日期前到案，並告知違規駕駛人姓名、身分證統
    一編號及住址者，處罰機關應即另行通知違規駕駛人到案依
    法處理，逾應到案日期，處罰機關應依道路交通管理處罰條
    例第八十五條第三項規定，處罰該汽車所有人，違反道路交
    通管理事件統一裁罰標準及處理細則第二十三條第一項第五
    款、第二項、第十一條第一項第二款、第二十四條分別定有
    明文。又按送達，不能依前二條規定為之者，得將文書寄存
    送達地之地方自治或警察機關，並作送達通知書兩份，一份
    黏貼於應受送達人住居所、事務所、營業所或其就業處所門
    首，另一份交由鄰居轉交或置於該送達處所信箱或其他適當
    位置，以為送達；前項情形，由郵政機關為送達者，得將文
    書寄存於送達地之郵政機關；寄存機關自收受寄存文書之日
    起，應保存三個月。行政程序法第七十四條亦有明文。
四、經查：本件登記為受處分人甲○○所有自用小客車在九十七
    年六月二十一日下午七時五十一分許，在臺中市○○路、中
    工三路口處，因駕車行經有燈光號誌管制之交差路口處闖紅
    燈（有科學採證）違規，經臺中市警察局交通隊逕行舉發，
    為受處分人於異議狀所不爭執。雖受處分人以上開言詞置辯
    ，惟查：本件原舉發機關係依受處分人之登記地址即「臺中
    市○區○○○街六號」寄發舉發違反道路交通事件通知單，
    惟因未獲晤本人亦無領受文書之同居人或受雇人，而將文書
    寄存送達地之臺中大智郵局，並作送達通知書兩份，一份黏
    貼於應受送達人住居所、事務所、營業所或其就業處所門首
    ，另一份交由鄰居轉交或置於該送達處所信箱或其他適當位
    置，以為送達，此有臺中市警察局交通隊送達證書、戶役政
    個人基本資料查詢結果單在卷可稽。亦為受處分人於異議狀
    中所自承，受處分人對於違規之事實亦未爭執。從而，受處
    分人所有之前揭自用小客車既有前揭違規行為，且前揭舉發
    通知單係依受處分人當時之登記地址送達，並已依法為寄存
    送達，其送達程序於法核無不合，自生送達之效力，而受處
    分人上開之違規事實，亦堪以認定。
五、惟按「法官依據法律獨立審判，各機關依其職掌就有關法規
    為釋示之行政命令，法官於審判案件時，故可予以引用，但
    仍得依據法律，表示適當之不同見解，並不受其拘束」，司
    法院大法官釋字第一三七號及第二一六號解釋皆有明定。次
    按法律授權處罰機關一律依標準表規定之金額處以罰鍰，此
    屬法律授權主管機關就裁罰事宜所訂定之裁量基準，本寓有
    避免各行政機關於相同事件恣意為不同裁罰之功能，然道路
    交通管理處罰條例第五十三條第一項所處之一千八百元以上
    五千四百元下罰鍰，應亦有針對不同違規情節為不同金額裁
    罰之本意，是以如認依受處分人違規之情節，原處分機關處
    罰過重者，本院自得將原處分撤銷，自為裁定，合先敘明。
    又前揭統一裁罰標準表係依有否自動到案裁決及是否期限內
    繳納及逾期繳納日數而對同一違規事實為不同之金額之裁罰
    。經查：本件受處分人所應受領之前開舉發通知單係依法為
    寄存送達而生送達之效力，有如前述，然觀諸前開舉發通知
    單上所載受處分人應到案日期，係為九十七年八月六日前，
    而本件之寄存送達日期則為九十七年八月十九日，顯然在原
    舉發機關將前開舉發通知單予以寄存送達前，已逾應到案日
    期，受處分人實無從享有自行到案接受裁決或按期限繳納較
    低額罰鍰之利益。於此情形，原處分機關未予更新受處分人
    應予到案日期之情形下，仍以逾越前開舉發通知單所載原來
    之應到案日期三十日內為由，遽依違反道路交通管理事件統
    一裁罰基準及處理細則之規定對於受處分人裁處罰鍰三千六
    百元，應有未當。依前開說明，原處分應予撤銷，並由本院
    依道路交通管理處罰條例第五十三條第一項、第六十三條第
    一項第一款，裁罰如主文第二項所示，以示公允。
六、據上論斷，應依道路交通管理處罰條例第八十七條第二項，
    道路交通案件處理辦法第二十條之規定，裁定如主文。
中    華    民    國    97    年    11    月    4     日
                  交通法庭  法  官  張清洲
以上正本證明與原本無異。
如不服本裁定，應於送達後五日內，向本院提出抗告狀。
                            書記官  詹東益
中    華    民    國    97    年    11    月    4     日


司法院資訊處製作；財團法人民間司法改革基金會備份。
